臺灣臺中地方法院刑事判決　　　　　　　95年度訴字第3575號
公　訴　人　臺灣臺中地方法院檢察署檢察官
被　　　告　甲○○
　　　　　　　　　　　11號
上列被告因違反毒品危害防制條例案件，經檢察官提起公訴（九
十五年度毒偵字第五一三○號），被告於準備程序中就被訴事實
為有罪之陳述，受命法官於聽取當事人之意見後，由本院合議庭
裁定以簡式審判程序判決如下：
    主    文
甲○○施用第一級毒品，累犯，處有期徒刑玖月。
    犯罪事實
一、甲○○前因施用毒品案件，經依本院九十年度毒聲字第六一
    二六號裁定送觀察勒戒結果，有繼續施用毒品之傾向，再依
    本院九十一年度毒聲字第一九八號裁定令入戒治處所施以強
    制戒治，已於民國九十二年一月二十二日執行完畢。甲○○
    上開施用毒品案件，刑事責任部分，並於九十一年三月五日
    經本院以九十一年度訴字第四一二號判決處有期徒刑六月確
    定；其另因搶奪案件，於九十一年四月二十三日經本院以九
    十一年度訴字第六九五號判決處有期徒刑二年十月，經提起
    上訴，於九十一年九月十六日撤回上訴確定後，上開二案於
    九十一年十月十六日經本院以九十一年度聲字第三五○三號
    裁定定其應執行刑有期徒刑三年一月確定，經送監執行，於
    九十四年七月二十二日縮短刑期假釋，甫於九十四年十一月
    三十日假釋期滿未經撤銷視為執行完畢。詎仍不知悔改，於
    強制戒治執行完畢後五年內，復基於施用第一級毒品海洛因
    之犯意，於九十五年七月三日，在臺中縣太平市○○路一四
    七八巷四九弄十一號住處，以將第一級毒品海洛因摻水稀釋
    ，再以針筒注射之方式，施用第一級毒品海洛因一次。
二、案經臺灣臺中地方法院檢察署檢察官主動偵查起訴。
    理由
壹、程序方面：
一、按除被告所犯為死刑、無期徒刑、最輕本刑為三年以上有期
    徒刑之罪或高等法院管轄第一審案件者外，於法院行準備程
    序進行中，被告先就被訴事實為有罪之陳述時，審判長得告
    知被告簡式審判程序之旨，並聽取當事人、代理人、辯護人
    及輔佐人之意見後，裁定進行簡式審判程序；且受命法官行
    準備程序，與法院或審判長有同一之權限；又簡式審判程序
    之證據調查，不受刑事訴訟法第一百五十九條第一項、第一
    百六十一條之二、第一百六十一條之三、第一百六十三條之
    一及第一百六十四條至第一百七十條規定之限制，刑事訴訟
    法第二百七十三條之一第一項、第二百七十九條第二項前段
    、第二百七十三條之二分別定有明文。
二、查本件被告甲○○所犯為死刑、無期徒刑、最輕本刑為三年
    以上有期徒刑以外之罪，且非高等法院管轄第一審之案件，
    經本院合議庭裁定由受命法官行準備程序時，被告就被訴事
    實為有罪之陳述後，復經本院合議庭裁定由受命法官獨任行
    簡式審判程序，是其證據之調查，自不受刑事訴訟法第一百
    五十九條第一項、第一百六十一條之二、第一百六十一條之
    三、第一百六十三條之一及第一百六十四條至第一百七十條
    規定之限制，合先敘明。
貳、實體方面：
一、上開犯罪事實，業據被告坦承不諱，並有真實姓名代號對照
    表、詮昕科技股份有限公司九十五年九月二十九日第000
    00000號濫用藥物尿液檢驗報告各一紙附卷可稽，是被
    告上開自白堪信與事實相符。又被告前因施用毒品案件，經
    依本院九十年度毒聲字第六一二六號裁定送觀察勒戒結果，
    有繼續施用毒品之傾向，再依本院九十一年度毒聲字第一九
    八號裁定令入戒治處所施以強制戒治，已於九十二年一月二
    十二日執行完畢一節，有臺灣高等法院被告前案紀錄表在卷
    可考。本案事證明確，被告於強制戒治執行完畢後五年內再
    施用第一級毒品海洛因之犯行洵堪認定。
二、論罪科刑：
（一）按海洛因係毒品危害防制條例第二條第二項第一所列之第
      一級毒品，不得非法施用。故核被告所為，係犯毒品危害
      防制條例第十條第一項之施用第一級毒品罪。
（二）被告施用第一級毒品前，持有第一級毒品之低度行為，已
      為施用之高度行為所吸收，不另論罪。
（三）又被告曾因施用第一級毒品罪，於九十一年三月五日經本
      院以九十一年度訴字第四一二號判決處有期徒刑六月確定
      ；其另因搶奪案件，於九十一年四月二十三日經本院以九
      十一年度訴字第六九五號判決處有期徒刑二年十月，嗣經
      撤回上訴確定後，上開二案於九十一年十月十六日經本院
      以九十一年度聲字第三五○三號裁定定其應執行刑有期徒
      刑三年一月確定，經送監執行，於九十四年七月二十二日
      縮短刑期假釋，甫於九十四年十一月三十日假釋期滿未經
      撤銷視為執行完畢，有上開被告前案紀錄表在卷可考，其
      於有期徒刑之執行完畢後，五年以內再故意犯本件有期徒
      刑以上之罪，為累犯，應依刑法第四十七條第一項之規定
      加重其刑。
（四）爰審酌被告有多次違反毒品危害防制條例、搶奪之犯罪前
      科，且曾因施用毒品犯行經觀察勒戒及強制戒治執行完畢
      ，其竟未能從中記取教訓，深切體認毒品危害己身健康之
      鉅，反而再次施用第一級毒品，足見被告自制能力尚有未
      足，而有接受相當期間監禁教化之必要，以促其及早矯正
      吸毒惡習；惟念及施用毒品固戕害個人健康至鉅，然就他
      人權益之侵害仍屬有限，及其犯後業已坦承犯行之態度，
      暨其犯罪之動機、目的、手段等一切情狀，量處如主文所
      示之刑，以示懲儆。
四、至臺灣臺中地方法院檢察署九十五年度毒偵字第五六三二號
    移送併辦意旨另以：被告基於施用第一級毒品之犯意，於九
    十五年十月二十二日十時許，在臺中縣太平市○○路一四七
    八巷四九弄十一號住處施用第一級毒品海洛因一次，因認被
    告此部分行為亦涉犯毒品危害防制條例第十條第一項之施用
    第一級毒品罪嫌，而與起訴部分有集合犯之包括一罪之關係
    云云。惟：按刑法第五十六條連續犯之規定業於九十四年二
    月二日修正公布刪除，並於九十五年七月一日施行，而依新
    法對於上開反覆實施犯罪模式之對應處置，除合於「接續犯
    」或「包括一罪」之情形外，則僅能依數罪併罰之規定個別
    處斷。依最高法院八十六年臺上字第三二九五號判例意旨，
    數行為於同時同地或密切接近之時地實施，侵害同一之法益
    ，各行為之獨立性極為薄弱，依一般社會健全觀念，在時間
    差距上，難以強行分開，在刑法評價上，以視為數個舉動之
    接續施行，合為包括之一行為予以評價，較為合理，方屬接
    續犯之範疇，足見「接續犯」之成立，係以時、空密接性為
    前提要件，即透過對於同一法益之同種類侵害行為繼續不間
    斷之實行，業已稀釋個別行為之獨立性，致使刑法評價時將
    之視為單一、整體之犯罪行為，以符合社會一般人對於行為
    概念之認知，並與行為人之犯罪目的相互結合；至於學理上
    「包括一罪」概念中，與施用毒品之犯罪型態較有關聯者，
    應屬「集合犯」之態樣，此即依一般社會通念，特定犯罪行
    為具有反覆實施之特性，立法者於制定刑罰法律之初，亦已
    認知該種行為類型之反覆性，而有意藉由法條中客觀構成要
    件之行為要素，涵括上開具有反覆實施特性之數個犯罪行為
    ，仍僅接受一次刑法之評價為已足；然施用毒品犯罪，或為
    零星偶一之施用，是自難認立法者於制定刑罰法律之初，已
    認知該種行為類型之反覆性，且有意藉由法條中客觀構成要
    件之行為要素，涵括上開具有反覆實施特性之數個犯罪行為
    。基上，多次施用毒品犯罪之行為，當無論以「集合犯」之
    餘地，此時則應回歸一般刑法上行為單、複數之認定，而予
    論罪科刑，較稱妥適。經查，被告於九十五年十月二十二日
    施用第一級毒品海洛因之犯行，距起訴部分即九十五年七月
    三日之施用時點，已逾三個多月，顯見二者明顯可分而具有
    獨立性，自核與前揭最高法院八十六年臺上字第三二九五號
    判例所稱「數行為於同時同地或密切接近之時地實施」之特
    性並不相符，已難認合於「接續犯」之前提要件，且亦不能
    依「集合犯」逕將被告上開施用海洛因、甲基安非他命之犯
    行論以「包括一罪」。故而，檢察官移送併案審理部分之被
    告所為，既應依新法處斷，被告此部分施用第一級毒品海洛
    因之犯行亦應評價為獨立行為，自當論以數罪而分論處罰，
    本院無從併予審究，是此部分應退由檢察官另為適法之處理
    。
據上論斷，應依刑事訴訟法第二百七十三條之一第一項、第二百
九十九條第一項前段，毒品危害防制條例第十條第一項，刑法第
十一條前段、第四十七條第一項判決如主文。
本案經檢察官乙○○到庭執行職務。
中　　華　　民　　國　　96　　年　　1 　　月　　24　　日
                  刑事第九庭    法　官　莊秋燕
以上正本證明與原本無異。
如不服本判決，應於判決送達後十日內，向本院提出上訴狀（須
附繕本），上訴於臺灣高等法院臺中分院。
                                書記官  顏督訓
中　　華　　民　　國　　96　　年　　1 　　月　　24　　日
附錄本案論罪科刑法條全文：
毒品危害防制條例第十條
施用第一級毒品者，處六月以上五年以下有期徒刑。
施用第二級毒品者，處三年以下有期徒刑。
